【裁判字號】    98,上訴,4572
【裁判日期】    981208
【裁判案由】    毒品危害防制條例
【裁判全文】
臺灣高等法院刑事判決                98年度上訴字第4572號
上  訴  人
即  被  告  甲○○
                    另案於臺北分監執行中
上列上訴人因違反毒品危害防制條例案件，不服臺灣臺北地方法
院98年度訴字第1491號，中華民國98年10月7日第一審判決（起
訴案號：臺灣臺北地方法院檢察署98年度毒偵字第2160號），提
起上訴，本院判決如下：
    主  文
上訴駁回。
    理  由
一、依刑事訴訟法第350條、第361條、第362條、第367條規定，
    不服地方法院之第一審判決而上訴者，須提出上訴書狀，並
    應敘述具體理由，為上訴必備之程式；其所提出之書狀未敘
    述上訴理由，或僅曾以言詞陳述上訴理由者，均應於上訴期
    間屆滿後20日內補提理由書於第一審法院。第一審法院經形
    式審查，認逾期未補提上訴理由者，應定期間先命補正；逾
    期未補正者，為上訴不合法律上之程式，應以裁定駁回。倘
    已提出上訴理由，但所提非屬具體理由者，則由第二審法院
    以上訴不合法律上之程式，判決駁回。而所謂具體理由，必
    係依據卷內既有訴訟資料或提出新事證，指摘或表明第一審
    判決有何採證認事、用法或量刑等足以影響判決本旨之不當
    或違法，而構成應予撤銷之具體事由，始克當之（例如：依
    憑證據法則具體指出所採證據何以不具證據能力，或依憑卷
    證資料，明確指出所為證據證明力之判斷如何違背經驗、論
    理法則）；倘僅泛言原判決認定事實錯誤、違背法令、量刑
    失之過重或輕縱，而未依上揭意旨指出具體事由，或形式上
    雖已指出具體事由，然該事由縱使屬實，亦不足以認為原判
    決有何不當或違法者（例如：對不具有調查必要性之證據，
    法院未依聲請調查亦未說明理由，或援用證據不當，但除去
    該證據仍應為同一事實之認定），皆難謂係具體理由，俾與
    第二審上訴制度旨在請求第二審法院撤銷、變更第一審不當
    或違法之判決，以實現個案救濟之立法目的相契合，並節制
    濫行上訴（最高法院97年度台上字第892號判決意旨參照）
    。又依刑事訴訟法第367條之文義及立法意旨，僅於「上訴
    書狀未敘述上訴理由」之情形，為保障上訴人之權益，始有
    補正之問題。至有無敘述理由，第一審法院僅作形式上之審
    查，如上訴書狀形式上已敘述不服原判決之意旨者，即與未
    敘述上訴理由之情形有別，無庸再命補正；至於其理由是否
    具體，則屬第二審法院審查之範圍，亦不在命補正之列。亦
    即上訴書狀已記載理由，並有具體之敘述時，其上訴既屬合
    法，第二審法院固應就其理由之是否可取，為實體之審理及
    判斷；如認其上訴書狀雖記載理由，但並未具體敘述時，則
    無須再命補正，可逕認其上訴不合法，以判決駁回之（最高
    法院97年度台上字第3889號判決意旨參照）。
二、本件上訴人即被告不服原審判決，提起上訴，其於98年10月
    16日提出上訴理由狀稱：被告為警採尿查獲施用第一級毒品
    海洛因及第二級毒品甲基安非他命，其坦承不諱，然其實因
    罹患雙側股骨頭缺血性壞死，雙腿痛楚難耐且不良於行，病
    況嚴重時更尤生不如死，又無力支付醫療費用，致病情愈下
    ，出於無奈以身試法，為求減輕病魔折磨而以施用毒品，以
    求止疼減輕病痛摧殘，猶如癌患末期之於嗎啡，身心掙扎實
    難言喻；其現執行3月餘，全無戒斷症狀並完全戒除毒害，
    且知其行為愚昧、無知又觸及法令，深感懊悔，決心戒除毒
    害，以期永脫毒海，重新做人；原審判決實屬嚴苛、過重，
    請求憐恤其情可憫，減輕量刑，給予自新重生機會云云。
三、經查：原判決依被告於原審審理時坦承不諱，且其於97年10
    月23日經警採尿送驗結果呈甲基安非他命及鴉片類陽性反應
    ，有台灣檢驗科技股份有限公司濫用藥物檢驗報告、桃園縣
    政府警察局龜山分局被採尿人尿液暨毒品真實姓名與編號對
    照表各1份附卷可憑，足徵被告自白與事實相符，認定被告
    確有施用第一、二級毒品之犯行，並審酌被告為累犯，及其
    經觀察、勒戒、強制戒治及徒刑執行完畢釋放後仍無法戒除
    惡習，此次再度施用第一級毒品海洛因及第二級毒品甲基安
    非他命，其抗拒毒品之意志力薄弱，惟斟酌被告施用毒品僅
    戕害其個人身體、健康，且犯罪後尚能坦承犯行，態度良好
    等一切情狀，分別就其施用第一、二級毒品犯行各量處有期
    徒刑9月及5月，並定其應執行有期徒刑1年等情，均已詳敘
    其所憑證據、認定理由及量刑依據。從形式上觀察，原判決
    並無認定事實錯誤、量刑瑕疵或違背法令之情形。被告上訴
    理由指稱其為減輕病魔折磨而以施用毒品求止疼減輕病痛摧
    殘，嗣因執行3月已完全戒除毒害，且其深感懊悔，決心戒
    除毒害，重新做人，原判決嚴苛、過重，請求憐恤其情可憫
    ，減輕量刑，給予自新重生機會等語，惟按刑之量定係實體
    法上賦予法院職權裁量之事項，倘無逾越法律規定之範圍，
    或濫用裁量權限之情形，即不得任意指摘為違法（最高法院
    96年度台上字第3855號判決意旨參照），原判決已詳細記載
    其審酌科刑之一切情狀之理由，且被告前亦因施用第一級、
    第二級毒品案件，分別被判處有期徒刑4月及8月，此次又再
    施用毒品，本件原審之量刑應屬允當，核無量刑刑度之違法
    或不當情形，被告上開上訴理由，尚不足以影響判決量刑刑
    度之本旨，亦不足以認為原審判決有何不當或違法，核非上
    開法條規定之上訴應敘述之具體理由。被告復顯未依據卷內
    既有訴訟資料或提出新事證，指摘或表明第一審判決有何採
    證認事、用法或量刑等足以影響判決本旨之不當或違法，並
    不足以影響原審判決結果，而構成應予撤銷之具體事由，即
    與未敘述具體理由無異。揆諸上開說明，本件上訴未敘述具
    體理由及不合法律程式，應予駁回，並不經言詞辯論為之。
據上論斷，應依刑事訴訟法第367條前段、第372條，判決如主文
。
中    華    民    國    98    年    12    月    8    日
            刑事第十五庭  審判長法  官  吳昭瑩
                                法  官  吳炳桂
                                法  官  賴邦元
以上正本證明與原本無異。
施用第一級毒品部分如不服本判決，應於收受送達後10日內向本
院提出上訴書狀，其未敘述上訴之理由者並得於提起上訴後10日
內向本院補提理由書（均須按他造當事人之人數附繕本）「切勿
逕送上級法院」。
施用第二級毒品部分不得上訴。
                                書記官  鄭信昱
中    華    民    國    98    年    12    月    9     日
附錄：本案論罪科刑法條全文
毒品危害防制條例第10條
施用第一級毒品者，處 6 月以上 5 年以下有期徒刑。
施用第二級毒品者，處 3 年以下有期徒刑。


司法院資訊處製作；財團法人民間司法改革基金會備份。
